臺灣臺中地方法院刑事判決　　　　　　　99年度訴字第3559號
公　訴　人　臺灣臺中地方法院檢察署檢察官
被　　　告　陳盈成
選任辯護人　許盟志律師
被　　　告　林善英
指定辯護人　義務辯護人陳建良律師
被　　　告　王朝龍
指定辯護人　本院公設辯護人陳秋靜
上列被告等因強盜案件，經檢察官提起公訴（99年度偵字第1964
9、20148、20149號），本院判決如下：
    主    文
林善英共同犯結夥攜帶兇器強盜未遂罪，累犯，處有期徒刑肆年
陸月；如附表所示之物均沒收。
陳盈成共同犯結夥攜帶兇器強盜未遂罪，處有期徒刑肆年；如附
表所示之物均沒收。
王朝龍共同犯結夥攜帶兇器強盜未遂罪，處有期徒刑年陸月；
如附表所示之物均沒收。
    犯罪事實
一、林善英前於民國98年間，曾因施用毒品案件，經臺灣嘉義地
    方法院以98年度訴字第707號判決分別判處有期徒刑6月、2
    月，並定其應執行有期徒刑7月確定，於99年4月16日因易科
    罰金而執行完畢；詎猶不知悔改，因於99年8月19日上午搭
    乘陳盈成所駕駛之車牌號碼7621-WL號自用小客車，前往雲
    林縣北港鎮○○路財神廟」附載王朝龍，欲北上臺中向康春
    輝（所涉販賣第一級毒品部分由檢察官另案偵辦）購買第一
    級毒品海洛因；陳盈成知悉康春輝因販賣海洛因，身上必然
    藏有一定數量之海洛因，遂於行車途中，向林善英及王朝龍
    2人提議由林善英、王朝龍2人出面向康春輝購買海洛因，誘
    使康春輝出面，並請康春輝將渠2人載送至臺中市○○○○
    道附近之客運站坐車，由林善英找機會撥打電話告知陳盈成
    關於康春輝所駕車輛之型式及何時抵達何處之客運站後，由
    陳盈成在該客運站附近等待，待康春輝所駕駛之車輛抵達後
    ，即由林善英打開車窗暗示陳盈成上車，再由陳盈成及王朝
    龍以警察臨檢方式藉機強取康春輝所攜帶前來交易之毒品海
    洛因。謀議既定，渠3人即共同基於意圖為自己不法所有之
    犯意聯絡，由林善英在前往臺中的車上，撥打電話聯絡康春
    輝，佯以購買毒品海洛因，並由康春輝指定其前往臺中市○
    ○路1號「阿水師豬腳餐廳」附近與之交易後，陳盈成即駕
    車載同林善英、王朝龍一同前往臺中市「第一廣場」附近，
    由陳盈成向林善英借款新臺幣（下同）4千元，並獨自下車
    前往「第一廣場」購買犯案用之警用雙軌手銬1副及電擊棒1
    支，待返回車上後，陳盈成即將該支電擊棒交付王朝龍以供
    犯案時使用；嗣後，陳盈成即駕車將林善英、王朝龍2人載
    往「阿水師豬腳餐廳」附近，由林善英、王朝龍2人下車去
    與康春輝碰面，並佯裝洽談購買毒品海洛因事宜，陳盈成則
    駕車前往他處等待林善英之電話聯繫。又康春輝為掩飾毒品
    交易，旋邀同林善英、王朝龍2人進入其所駕駛停放於「阿
    水師豬腳餐廳」停車場之車牌號碼1902-WS號自用小客車內
    ，並與林善英談妥以9萬元之價格販售重量5錢之毒品海洛因
    予林善英，復等待康春輝不知情之懷孕配偶牟筱娟亦用餐完
    畢而至該停車場上車後，即詢問林善英、王朝龍2人欲前往
    何處搭車返回南部，林善英表示欲至中港交流道附近之客運
    站搭車後，康春輝即決定駕車前往臺中市○○路50號之「阿
    羅哈客運站」，行車途中林善英為撥打電話通知陳盈成，且
    為領款取信康春輝，遂要求康春輝先在某便利超商前停駛，
    由其下車進入該便利超商內操作自動櫃員機領取現金4萬元
    後，又在臺中市○○○路與惠來路口附近停駛，由其下車進
    入該統一超商港惠分店操作自動櫃員機領取現金6萬元，期
    間，於同日下午3時45分許，林善英即以其使用之門號00000
    00000號行動電話撥打陳盈成所使用之門號0000000000號行
    動電話聯繫，又於同日下午3時54分許，由陳盈成持其與林
    善英、王朝龍分手前事先向王朝龍所借用之門號0000000000
    號行動電話撥打林善英之上開行動電話聯絡後，再於同日下
    午4時6分許，由林善英持其上開行動電話撥打陳盈成所持用
    之王朝龍使用之上開行動電話聯繫，復於同日下午4時15分
    許，由陳盈成持上開王朝龍使用之上開行動電話撥打林善英
    之上開行動電話聯絡後，林善英即又於同日下午4時32分許
    ，持其上開行動電話撥打陳盈成所持用之王朝龍使用之上開
    行動電話確認後，嗣於同日下午4時36分許，康春輝駕駛前
    開車輛搭載林善英、王朝龍及其妻牟筱娟，行駛至「阿羅哈
    客運站」門口附近時，因忙於與林善英為毒品交易，無暇他
    顧，而等待一旁之陳盈成見停駛在「阿羅哈客運站」門口附
    近已達約1分鐘之車輛，其車型及顏色均與林善英於電話中
    所描述者相同，遂頭戴掛有黑色風鏡及繡有「Toyota」紅色
    字樣之白色運動帽（即鴨舌帽），及以口罩遮掩其口鼻，復
    以左手持前開購買來犯案使用之客觀上足供兇器使用，對人
    之身體、生命、安全構成威脅之警用雙軌手銬1副，自林善
    英所乘坐之位置即副駕駛座後方之座位開啟車門上車，並大
    喊「臨檢」，旋即將持在左手之警用雙軌手銬往康春輝脖子
    處靠近，康春輝見狀即出手與陳盈成發生拉扯，期間康春輝
    之手部某處遭陳盈成所持警用雙軌手銬之鋸齒狀金屬劃傷，
    並流出血跡殘留在陳盈成手指上；王朝龍見陳盈成已上車行
    動，亦將原藏放上開電擊棒而置於其腳旁之包包打開，手持
    該客觀上足供兇器使用，對人之身體、生命、安全構成威脅
    之電擊棒朝康春輝電擊，而與陳盈成共同以此強暴方式至使
    康春輝不能抗拒，康春輝因而喪失意思自由及正常駕駛之控
    制能力，反於一般駕駛之慣性，突然猛踩油門，致其車爆衝
    追撞前方車輛後，造成現場騷動，又康春輝為避免遭人強取
    海洛因，且因其另案尚在通緝中，懼怕據報前來處理之員警
    查覺其身份而將其拘捕，遂立即開啟車門逃逸，陳盈成、王
    朝龍見狀亦下車追躡康春輝，林善英則下車逃離現場，嗣因
    康春輝順利逃脫，陳盈成、林善英、王朝龍始未能強取毒品
    得逞。案發後，為警循線報請臺灣臺中地方法院檢察署檢察
    官開立拘票後，於99年8月22日晚上8時35分許將陳盈成拘提
    到案，復經其同意搜索其位於嘉義市○區○○○路36巷1號
    住處及其所駕駛之車牌號碼1902-WS號自用小客車，因而查
    扣其所有之上開警用雙軌手銬1副、置入行動電話門號00000
    00000號SIM卡之SONY ERICSSON廠牌白色行動電話機具1支、
    繡有「Toyota」紅色字樣之白色運動帽1頂及黑色風鏡1副等
    物；另於99年8月28日晚上9時7分許，將林善英拘提到案；
    王朝龍則於99年8月27日晚上9時25分許自行到臺中市○○區
    市○路456號臺中市政府警察局第六分局投案。
二、案經臺中市政府警察局第六分局報告臺灣臺中地方法院檢察
    署檢察官偵查起訴。
    理    由
壹、證據能力之說明：
一、供述證據之證據能力部分：
    按被告以外之人於審判外之言詞或書面陳述，除法律有規定
    者外，不得作為證據，刑事訴訟法第159條第1項固定有明文
    ，惟被告以外之人於審判外之陳述，雖不符合同法第159 條
    之1至第159條之4規定，但經當事人於審判程序同意作為證
    據，法院審酌該言詞陳述或書面陳述作成時之情況，認為適
    當者，亦得為證據，當事人、代理人或辯護人於法院調查證
    據時，知有第159條第1項不得為證據之情形，而未於言詞辯
    論終結前聲明異議者，視為有前項之同意，此觀同法第159
    條之5規定即明。查本判決後開引用各該被告以外之人於審
    判外之陳述（包含書面陳述），皆屬傳聞證據，惟公訴人、
    被告3人及其等之選任辯護人、指定辯護人等雖知上開證據
    資料為傳聞證據，仍於本院審判期日中對各該證據資料均表
    示無意見而不予爭執，且迄至言詞辯論終結前亦未再聲明異
    議，本院審酌上開證據資料製作時之情況尚無違法不當等瑕
    疵，且與本案具有關連性，認為以之作為證據應屬適當，揆
    諸前開規定，爰逕依刑事訴訟法第159條之5規定，認前揭證
    據資料均具有證據能力。
二、非供述證據之證據能力部分：
    按關於非供述證據之物證，或以科學、機械之方式，對於當
    時狀況所為忠實且正確之記錄，性質上並非供述證據，均應
    無傳聞法則規定之適用；如該非供述證據非出於違法取得，
    並以依法踐行調查程序，即不能謂無證據能力（最高法院97
    年度臺上字第1401號、6153號判決要旨參照）。本案下述使
    用之非供述證據，例如扣案之警用雙軌手銬1副、置入行動
    電話門號0000000000號SIM卡之SONY ERICSSON廠牌白色行動
    電話機具1支、繡有「Toyota」紅色字樣之白色運動帽1頂及
    黑色風鏡1副等物，因非屬供述證據，並無人對現實情形之
    記憶、知覺經常可能發生之誤差（如知覺之主觀性及記憶隨
    時間推移而發生變化、遺忘等），故上開非供述證據，並無
    傳聞法則之適用至明，又上開證物與本案具有關聯性，檢察
    官、被告3人及其等之選任辯護人、指定辯護人等亦未爭執
    上開非供述證據有何違法取得上開物證之情形，復經本院於
    審理中踐行調查程序，自均有證據能力。
貳、認定犯罪事實所憑之證據及理由：
一、被告陳盈成、王朝龍部分：
（一）訊據被告陳盈成、王朝龍坦承有為前揭犯罪事實，核與被
      害人康春輝之妻即證人牟筱娟於警詢、偵查中之證述情節
      大致相符，且有下列書證：統一發票存根聯1張－票號
      PH00000000號（即被告林善英於2010年08月19日16時34分
      至統一超商港惠店消費購買4瓶優鮮沛蔓越莓所開立之統
      一發票；見99年度偵字第19649號P.41）、車輛詳細資
      料報表-牌照號碼7621-WL號（該自用小客車之車主為被告
      陳盈成；見99年度偵字第19649號P.42）、車行記錄查
      詢結果（被告陳盈成駕駛車牌號碼7621-WL號自用小客車
      於99年8月19日06時16分04秒車行向東經過台林街475號前
      離轄、同日14時22分44秒車行向北經過員林收費站北06_
      小、同日22時30分車行向西經過台林街475號前入轄；見
      99年度偵字第19649號P.45）、車牌號碼7621-WL號自用
      小客車於99年8月19日14時22分44秒員林北上06監視器翻
      拍照片1張（見99年度偵字第19649號P.46）、查捕逃犯
      作業查詢報表-康春輝（見99年度偵字第19649號P.55）、
      車牌號碼1902-WS號自用小客車之行經方向、被告3人逃
      逸方向及被害人康春輝逃逸方向之街道地圖（見99年度偵
      字第19649號P.65）、臺中市警察局第六分局搜索扣押
      筆錄暨扣押物品目錄表-於99年8月22日經被告陳盈成同意
      搜索「嘉義市○區○○里○○○路36巷1號」（見99年度
      偵字第19649號P.67～70）、自99年8月19日0時56分56
      秒起至同日17時20分50秒止，被告陳盈成持用之門號0000
      000000號行動電話與被告林善英持用之門號0000000000號
      、門號0000000000號行動電話，及與被告王朝龍持用之門
      號0000000000號行動電話之雙向通聯紀錄（見99年度偵字
      第19649號P.72～76）、被告林善英至中港惠來7-11超
      商領錢暨買4瓶蔓越莓果汁結帳之照片2張（見99年度偵字
      第19649號P.77）、案發前後犯案現場附近監視器之翻
      拍照片8張（見99年度偵字第19649號P.78～81）、被告
      陳盈成所有經扣案之白色運動帽、黑色眼鏡、警用雙軌手
      銬、案發當日使用之白色行動電話機具及黑色上衣之照片
      6張（見99年度偵字第19649號P.82～84）、自99年8月
      19日15時18分18秒起至同日23時07分00秒止，被告陳盈成
      持用之門號0000000000號行動電話與被告林善英持用之門
      號0000000000號行動電話，及與被告王朝龍持用之門號00
      00000000號行動電話之雙向通聯紀錄（見99年度偵字第19
      649號P.107～109）、自99年8月19日0時04分03秒起至
      同日15時12分14秒止，被告陳盈成持用之門號0000000000
      號行動電話與被告林善英持用之門號0000000000號行動電
      話，及與被告王朝龍持用之門號0000000000號行動電話之
      雙向通聯紀錄（見99年度偵字第19649號P.110）、被告
      王朝龍指認被害人康春輝為藥頭之臺中市警察局第六分局
      指認犯罪嫌疑人紀錄表（見99年度偵字第20149號P.32）
      、被告林善英提款2筆各2萬元現金之中國信託銀行帳號
      00000-000000-0號存摺影本暨交易明細（見99年度聲羈字
      第1036號P.5～13）及被告林善英提款3筆各2萬元現金
      之臺灣土地銀行嘉義分行（戶名李木進）帳號0000000000
      00號存摺影本暨交易明細（見99年度聲羈字第1036號P.14
      ～18）等在卷可稽，此外，尚有於被告陳盈成住處及其所
      駕駛之車牌號碼1902-WS號自用小客車內所查扣之警用雙
      軌手銬1副、置入行動電話門號0000000000號SIM卡之SONY
      ERICSSON廠牌白色行動電話機具1支、繡有「Toyota」紅
      色字樣之白色運動帽1頂及黑色風鏡1副扣案可資佐證；至
      證人牟筱娟雖於99年8月19日警詢及偵查中均證稱：頭戴
      鴨舌帽之男子（指被告陳盈成）係手持1把刀子上車，「
      阿靜」（指被告林善英）的乾弟（指被告王朝龍）拿電擊
      棒及手銬等語（見99年度偵字第19649號P.29、33），惟
      被告王朝龍堅稱案發當時伊只有持電擊棒電擊被害人康春
      輝，手持手銬的人是被告陳盈成等語，且於100年2月18日
      本院審理時，以證人身份具結後亦證稱：「（辯護人問：
      被告陳盈成上車時手上有沒有拿著刀子？）拿手銬，我沒
      有看到被告陳盈成拿刀子。」等語（見本院卷(二)P.256）
      ，而被告陳盈成亦否認其係持刀子上車，而供承係持扣案
      之警用雙軌手銬上車等語，是證人牟筱娟在案發當時，因
      案發現場狀況係突發且混亂之情狀下，實有可能一時記憶
      錯誤或誤認歹徒所持之犯案工具；況證人牟筱娟於99年10
      月19日偵查中復結證稱：「陳盈成上來，王朝龍立即拿電
      擊棒電，陳盈成拿類似藍波刀，刀鋒類似鋸齒狀...」等
      語（見99年度偵字第19649號P.143），是證人牟筱娟所見
      被告陳盈成手持之「刀子」應係刀鋒具有鋸齒狀之刀械，
      惟依其所述，顯核與本件遭扣案之水果刀之刀鋒形狀不符
      ，惟竟恰與被告陳盈成所供承犯案時所持之扣案警用雙軌
      手銬所拍攝之照片中具有鋸齒形狀之金屬部分吻合（見99
      年度偵字第19649號P.83），堪認證人牟筱娟應係在案發
      時場面混亂之情況下，將被告陳盈成所持具有部分鋸齒形
      狀之警用雙軌手銬，誤認為係「刀鋒類似鋸齒狀之藍波刀
      」，是被告陳盈成否認持扣案之水果刀或其他刀械為本件
      強盜犯行，應屬可採。另被告王朝龍雖於警詢中供稱：伊
      有看到陳盈成左手手指刀傷流血等語（見99年度偵字第19
      649號P.26），於偵查中亦供稱：伊知道陳盈成有在拿衛
      生紙擦手，但不知道他哪隻手受傷等語（見99年度偵字第
      20149號P.46），於本院羈押訊問時復供稱：伊與陳盈成
      逃離現場時，有看到陳盈成的手有流血，應該是被刀子劃
      傷的等語（見本院99年度聲羈字第1035號P.6），且於100
      年2月18日本院審理時，亦以證人身份結證稱：「（檢察
      官問：你在偵查時曾經說過你有看到被告陳盈成的手受傷
      也有流血，這是否是事實？）我有這樣講，我有看到被告
      陳盈成的手指頭流血，至於是哪一根我忘記了，我記得流
      血只有一點點。」等語（見本院卷(二)P.247），惟證人王
      朝龍於同日本院審理時復結證稱：「（辯護人問：你剛提
      到說回到被告陳盈成車上後你看到被告陳盈成手指頭流血
      ，你是否知道被告陳盈成手指頭為何流血？）我不知道，
      我沒有問他。（辯護人問：你是否看得出來被告陳盈成手
      指頭流血是什麼造成的？）不知道。（辯護人問：你為什
      麼曾經在警察局那邊說被告陳盈成受的是刀傷？《提示99
      年8月27日警詢筆錄》在警察局時警察有拿出壹支扣案的
      刀子出來，所以我以為被告陳盈成當時手指頭是受刀傷。
      （辯護人問：警察拿出來扣案的刀子是什麼樣的刀子？）
      我不知道，警察只是拿出來給我看而已。（辯護人問：刀
      鋒是鋸齒狀的嗎？）我不確定。」（見本院卷(二)P.257、
      258）、「（受命法官問：你說你看到被告陳盈成手指頭
      上有流血，你是看到他手指上有血跡，還是他的手指流出
      來的血？）我是看到被告陳盈成手指頭上紅紅的。」等語
      （見本院卷(二)P.262），是被告王朝龍於警詢、偵查中供
      述被告陳盈成之手指係刀傷流血乙情，應係警詢中經警方
      提示扣案之水果刀後，被告王朝龍忖以其確曾看到被告陳
      盈成以衛生紙擦拭手指上之血跡，因而自行認定被告陳盈
      成應係受有刀傷而流血，實則被告王朝龍應僅有看到被告
      陳盈成之手指上沾有一點點血跡；蓋酌以被告陳盈成堅詞
      否認其有持刀及手指流血等情（見99年度偵字第19649號
      P.152），暨證人牟筱娟於99年10月19日偵查中結證稱：
      「陳盈成上來，王朝龍立即拿電擊棒電，陳盈成拿類似藍
      波刀，刀鋒類似鋸齒狀，陳盈成將刀子架在康春輝脖子上
      ，因為康春輝有反抗，所以康春輝的手有被劃到...」等
      語以觀（見99年度偵字第19649號P.143），案發現場應係
      被告陳盈成持具有部分鋸齒形狀之警用雙軌手銬靠近康春
      輝脖子時，因康春輝出手抵抗，致康春輝手部某處遭該警
      用雙軌手銬之鋸齒狀金屬劃傷，並流出血跡殘留在被告陳
      盈成手指上，故被告陳盈成案發後以衛生紙擦拭該血跡時
      ，始為被告王朝龍所見到，因而被告王朝龍前開警詢、偵
      查中供述被告陳盈成之手指受有刀傷而流血云云，應非事
      實，而被告陳盈成係因對被害人康春輝施強暴行為時，其
      手持部分鋸齒狀之警用雙軌手銬劃傷被害人康春輝手部某
      處，致被害人康春輝手部某處流出血跡致殘留在被告陳盈
      成手指之事實，應堪認定；公訴人依證人牟筱娟之證詞及
      被告王朝龍之供詞，遽認被告陳盈成為本件強盜犯行時，
      係持扣案之水果刀揮向被害人康春輝等情，應有誤認，附
      此敘明。綜上所述，足徵被告陳盈成、王朝龍2人自白應
      與事實相符，而堪採信。
（二）至被告陳盈成之選任辯護人雖以：被告陳盈成係與同案被
      告林善英於北上途中臨時起意，在車內商討由同案被告林
      善英向被害人康春輝購買毒品之際，由被告陳盈成假扮員
      警臨檢，趁機搶奪被害人康春輝持有之毒品，謀定後方由
      被告陳盈成在臺中「第一廣場」隨意購買用以搶奪之工具
      電擊棒、手銬。被害人康春輝駕車行至臺中市○○路50號
      「阿羅哈客運站」前，被告陳盈成戴帽子、警用護目鏡即
      伺機上車並喊警察臨檢後動手搶奪被害人康春輝駕駛自小
      客車之鑰匙，但未搶到，此時被害人康春輝因緊張誤踩油
      門致車輛往前衝而撞擊其他車輛，被害人康春輝因有案遭
      通緝即棄車逃逸，被告3人亦分頭下車逃逸，被告陳盈成
      確實係出於趁人不備之際欲掠取被害人康春輝之毒品，而
      非欲使被害人康春輝無法抗拒搶取毒品，倘被告等係出於
      強盜之犯意，僅需將被害人康春輝誘出即可，以被告等3
      人之力量強盜被害人康春輝持有之毒品，不須如此大費周
      章，應僅構成刑法第326條第2項之加重搶奪未遂罪，檢察
      官依刑法第330條第2項加重強盜未遂罪起訴，誠與事實不
      符。又被告陳盈成與同案被告林善英於車上係謀議搶奪被
      害人康春輝之毒品，並非強盜，惟同案被告王朝龍稱伊於
      車上拿電擊棒電擊被害人康春輝但未電擊到，然此行為屬
      被告王朝龍在謀議之外之個人獨立行為，自不應令被告陳
      盈成同負強盜罪責等語（見本院卷(一)P.118之刑事答辯狀
      ），為被告陳盈成置辯；然按刑法上之搶奪罪，其為奪取
      他人所有物雖與強盜罪無殊，但搶奪行為僅指乘人不及抗
      拒而為奪取者而言，如果施用強暴脅迫使人不能抗拒而為
      奪取，即應成立強盜之罪。至所謂強暴脅迫手段，祇須抑
      壓被害人之抗拒，足以喪失其意思自由為已足，縱令被害
      人實際並無抗拒行為，仍於強盜罪之成立，不生影響（參
      照最高法院20年非字第84號判例意旨）。查，本件被告3
      人事前謀議內容雖係「行搶」被害人康春輝持有之毒品，
      惟「行搶」一詞，依一般社會觀念本即包括「搶奪」及「
      強盜」，是行為人實施「行搶」之計劃後，經法律評價其
      行為究合致於「搶奪」罪或「強盜」罪之構成要件，即應
      視犯罪人之主觀意思及表現於外之客觀行為，綜合加以判
      斷；經查，被告王朝龍於100年2月18日本院審理時結證稱
      ：「我們原來的計畫是被告陳盈成上車之後，我把電擊棒
      拿出來電藥頭，被告陳盈成用手銬銬住藥頭，告訴藥頭我
      們是警察，讓藥頭不敢抵抗，再將藥頭的毒品拿走...」
      等語（見本院卷(二)P.262），核與被告陳盈成於100年2月1
      8日本院審理時自承：「...當時我們確實是計畫用電擊棒
      先去電藥頭之後要用手銬把藥頭銬起來，然後騙藥頭說我
      們是警察讓藥頭順從我們把毒品交給我們...」等語相符
      （見本院卷(二)P.264），是依被告等人事前之謀議內容以
      觀，渠等確實計劃實施以電擊棒電擊被害人康春輝之強暴
      行為，再以手銬控制其行動自由致被害人康春輝達於不能
      抗拒之情狀後，始將被害人康春輝之毒品取走，是被告等
      主觀上確有實施強盜罪之強暴行為，且使被害人康春輝不
      能抗拒後始取其毒品之謀議，而渠等在案發現場客觀上所
      實施之行為，即被告陳盈成開啟被害人康春輝所駕駛車輛
      之車門上車後，旋將手持之警用雙軌手銬往被害人康春輝
      脖子處靠近，並與被害人康春輝發生拉扯，致被害人康春
      輝手部某處遭被告陳盈成所持警用雙軌手銬之鋸齒狀金屬
      劃傷，而被告王朝龍亦將事先預藏之電擊棒取出並朝被害
      人康春輝電擊，縱確未電擊到被害人康春輝，惟渠2人所
      實施之上開行為，於客觀上已足壓抑被害人之意思自由，
      且渠等所為之強暴行為，就當時之具體事實，予以客觀判
      斷，亦足使被害人身體上或精神上達於不能或顯難抗拒之
      程度，況被害人康春輝確因遭上開強暴行為後，即喪失正
      常之駕駛控制能力，因而猛踩油門，致其車爆衝追撞前方
      車輛，是被告陳盈成、王朝龍所實施之上開強暴行為，亦
      已足使被害人康春輝主觀上受到壓制而無法抗拒，此與「
      搶奪行為」僅指乘人不及抗拒而為奪取者顯不相符，是選
      任辯護人上開法律適用之見解，顯有違誤。又被告陳盈成
      、林善英及王朝龍3人於北上臺中之行車途中，在車上謀
      議犯本件「行搶」毒品案件後，被告陳盈成既前往臺中「
      第一廣場」購置電擊棒及警用雙軌手銬，並於被告林善英
      及王朝龍與其分手之際，將該支電擊棒交付被告王朝龍持
      以預備犯案時使用，被告陳盈成即已知悉被告王朝龍於案
      發現場極有可能持該支電擊棒控制被害人康春輝之行動自
      由，而供作犯案使用，從而，被告陳盈成對被告王朝龍於
      案發現場將持兇器強盜乙情，顯已知情，是被告王朝龍果
      於案發現場持該支電擊棒電擊被害人康春輝，亦未脫離被
      告3人攜帶兇器強盜被害人康春輝毒品之犯意聯絡；是選
      任辯護人上揭為被告陳盈成辯護之詞，顯不足採。
二、被告林善英部分：
（一）訊據被告林善英固坦承有與同案被告陳盈成、王朝龍於北
      上臺中之行車途中，在車上共同謀議犯本件行搶被害人康
      春輝毒品之案件，且在被告陳盈成向其借款購買電擊棒及
      警用雙軌手銬回來後即知悉係供行搶毒品時使用，惟否認
      有參與本件強盜犯行之實施，辯稱：陳盈成在提議行搶康
      春輝毒品的時候，伊有問過陳盈成搶毒品有罪嗎，陳盈成
      說搶毒品又沒有罪；而伊在案發當天16時32分許撥打電話
      給陳盈成，只是要叫陳盈成開車過來載伊和王朝龍，伊是
      在看到懷孕的牟筱娟上車後，就打消向康春輝搶毒品的意
      思，所以才會去跟康春輝談價錢，並領錢想買一買毒品就
      好了云云；然查：被告林善英於99年12月3日本院訊問時
      曾供述：「（法官問：你在領錢之後為何打電話給被告陳
      盈成說你們待會會去阿羅哈客運公司？）因為我臺中不熟
      ，所以是康春輝告訴我待會會載我去阿羅哈客運公司，我
      打電話給被告陳盈成說我要坐阿羅哈的車回去嘉義。（法
      官問：不是叫被告陳盈成到阿羅哈開車載你回去嘉義？）
      是。（法官問：為何與上開回答不同？）我是要坐被告陳
      盈成的車回去嘉義，但是我並沒有叫被告陳盈成去阿羅哈
      車站載我回去嘉義。」等語（見本院卷(一)P.51），已核與
      其前開辯詞不符，被告林善英撥打電話告知被告陳盈成開
      車至「阿羅哈客運站」之目的究竟為何，依被告林善英之
      供述及辯詞顯然前後不一，難認其前開辯稱為實在。又被
      告陳盈成於99年11月1日警詢中曾供述：「...我原本要開
      車去拿電腦，但開到半路林善英就打給我，說他們是坐1
      部黑色休旅車，等一下會去『阿羅哈客運站』，所以我就
      先去『阿羅哈客運站』等，等沒多久林善英他們的車就來
      了，我就打開右後車門衝上去...」等語（見99年度偵字
      第19649號P.151-152），且於100年2月18日本院審理時亦
      以證人身份具結後證稱：「我們在車上講好由被告林善英
      打電話跟我說他們在哪裡，由我上車嚇康春輝...」等語
      （見本院卷(二)P.223），且被告林善英於99年8月19日警詢
      中亦自承：「我有打給陳盈成跟他說康春輝要帶我們去『
      阿羅哈客運站』坐車。」等語（見99年度偵字第20148號
      P.18），是被告林善英撥打該通電話予被告陳盈成之目的
      顯然係為通知被告陳盈成有關被害人康春輝所駕駛車輛之
      顏色、車型，及告知即將前往「阿羅哈客運站」，以方便
      被告陳盈成預先至該處等待，及正確尋得被害人康春輝之
      車輛後上車遂行渠等事前謀議之行搶毒品計劃，蓋倘被告
      林善英確如其所辯在被害人康春輝之懷孕配偶即證人牟筱
      娟上車之時，即改變心意不與被告陳盈成及王朝龍共同參
      與本件搶取毒品犯行，則被告林善英既係在臺中市「干城
      車站」附近之「阿水師豬腳餐廳」停車場與被害人康春輝
      洽談海洛因毒品買賣事宜，且證人牟筱娟亦係在該停車場
      上車，則被告林善英如已改變或中止其犯罪意思，理應請
      被害人康春輝載同其及被告王朝龍在附近之便利超商或金
      融機構所設置之自動櫃員機提領購毒之款項後，儘速與被
      害人康春輝完成毒品交易，即可由被害人康春輝載同其與
      被告王朝龍在眾多客運集散之「干城車站」搭乘客運返回
      嘉義，何需大費周章，請被害人康春輝再開往臺中市○○
      路50號「阿羅哈客運站」前，先後2次讓其下車進入便利
      超商內領款；且倘非被告林善英要求前往臺中市○○○○
      道附近之客運站搭車，被害人康春輝在知悉被告林善英與
      王朝龍係欲搭乘客運返回嘉義，亦無可能捨近求遠，不載
      同被告林善英與王朝龍在附近之「干城車站」搭車，反浪
      費時間、油耗，竟開車前往臺中市○○○○道附近之「阿
      羅哈客運站」讓被告林善英與王朝龍下車搭乘，故審酌案
      發當日渠等在臺中地區之行程動向，被害人康春輝顯係應
      被告林善英之要求始將車開往中港交流道之「阿羅哈客運
      站」，而被告林善英要求前往該客運站搭乘之目的，應係
      為拖延毒品交易時間，並趁下車領款之際，撥打電話予被
      告陳盈成告知被害人康春輝所駕駛車輛之顏色、車型，避
      免被告陳盈成對犯罪客體打擊錯誤，且其要求被害人康春
      輝將其與被告王朝龍2人載送至臺中市○○○○道附近之
      客運站坐車，亦應係事先已和被告陳盈成謀議好在該附近
      動手行搶；復參酌證人牟筱娟於99年10月19日偵查中所結
      證稱：「（問：林善英在車上有無講電話？）有。打約3
      、4通才通。（問：打給何人？）他說打給他老公，都是
      打給他老公，只有1通通話。（問：聽起來是否像跟他老
      公講電話？）不像一般夫妻熱絡的感覺，是交代的感覺，
      電話中林善英跟對方說現在要出發要到阿羅哈了，並說等
      一下就到阿羅哈。」等語以觀（見99年度偵字第19649號
      P.141），被告林善英在被害人康春輝車上佯裝撥打電話
      予其丈夫，實則撥打電話予被告陳盈成交待即將抵達「阿
      羅哈客運站」之事實，是被告林善英確有實施事前與被告
      陳盈成、王朝龍謀議犯案之分擔行為，應堪認定。再被告
      林善英倘確有改變其心意，而欲以現金向被害人康春輝購
      買海洛因毒品，則被告林善英理應在其與被告陳盈成如犯
      罪事實欄所載之多次通話中向被告陳盈成表明不欲續行先
      前之行搶毒品計劃，惟依被告陳盈成於100年2月18日本院
      審理時結證稱：「（檢察官問：後來你是不是有接到被告
      林善英的電話，電話中被告林善英如何跟你說？）是的，
      被告林善英叫我去阿羅哈客運前面等他。（檢察官問：被
      告林善英有沒有說對方的車牌號碼？）被告林善英只有說
      車型。（檢察官問：到達阿羅哈客運前面時你如何知道被
      告林善英及被告王朝龍他們在哪一部車子上？）因為那時
      候就只有一部黑色的infinity車子，且與被告林善英講的
      的車型相符，我已經忘記車子有沒有貼格熱紙，我也忘記
      是不是可以看到裡面坐的人，但我當時就是確認這台車子
      。」、「（審判長問：《提示上開偵卷Ｐ107》8月19日下
      午4點32分33秒被告林善英的0000000000有撥給被告王朝
      龍0000000000的手機，之後接著被告王朝龍又回撥給被告
      林善英一通電話，在34分時被告王朝龍的手機又收一通簡
      訊，這些通話是你與被告林善英通訊還是被告林善英與被
      告王朝龍的通訊？）這些都是我跟被告林善英的通訊，因
      為當時我是借用被告王朝龍的手機，被告林善英當時打電
      話給我，是跟我說他們要前往阿羅哈客運，叫我要過去阿
      羅哈客運那裡，我聽到被告林善英這樣說我就知道了，我
      回撥好像是問哪裡的阿羅哈客運，因為阿羅哈客運在臺中
      好像在那個附近有二個站，我回撥是要確認是哪個阿羅哈
      客運，關於我剛剛講被告林善英有告訴我康春輝所駕駛車
      輛的車型好像也是在這次通話講的。」等語以觀（見本院
      卷(二)P.224、225、240），被告林善英顯然對其已改變心
      意不為搶取毒品乙事隻字未向被告陳盈成提及，而係仍依
      照原訂計劃撥打電話予被告陳盈成，告知有關被害人康春
      輝所駕駛車輛之顏色、車型，及即將抵達等訊息，以致被
      告陳盈成猶依渠等先前之謀議，在確認車型、顏色與被告
      林善英所描述者相同後，旋即上車向被害人康春輝實施強
      暴行為，欲達成渠等搶取毒品之目的；是由此益徵，被告
      林善英應無打消向被害人康春輝強搶毒品之主觀意圖，亦
      無被告林善英之指定辯護人所辯護之「中止犯行」可言。
（二）至被告林善英之指定辯護人雖以：由共同被告陳盈成與王
      朝龍之證述可知，被告林善英於本案中乃分擔以眼神示意
      或以開窗示意其他被告著手實行「強制行為」之工作，亦
      即其他被告著手強制行為，應繫於被告林善英之指示。然
      由被告陳盈成、王朝龍2人之證述可知，被告林善英既不
      曾對被告王朝龍以眼神示意，亦不曾對被告陳盈成以打開
      車窗方式示意，被告陳盈成忽然打開車門衝入之行為，連
      共同被告王朝龍都嚇了一跳。而被告林善英自陳因見懷孕
      的牟筱娟上車而打消強搶毒品之意，甚至在前往「阿羅哈
      客運站」的途中2度下車領得10萬元準備支付購買毒品對
      價，此根本不在被告等3人事前謀議範圍內，足見被告林
      善英確有中止犯行之決意。因被告等犯行之著手計畫中應
      繫於被告林善英之示意行為，被告林善英認為只要不示意
      被告王朝龍、陳盈成2人，而使被告等計畫中關鍵之一環
      停止，2人即不會自行採取行動，足以使強搶毒品之犯行
      中止，被告林善英消極不作為之防止行為，應認與積極作
      為之防止行為同，而被告林善英雖未能相當果斷的通知被
      告陳盈成中止犯行，但領錢、不打暗號等，實為被告林善
      英已盡力為防止行為之明證。最終結果雖超乎預期，但此
      實為被告林善英對於情勢即被告陳盈成、王朝龍2人行為
      判斷之失誤，且被告陳盈成、王朝龍2人之著手實行已因
      障礙而未遂，時間不過短短數秒鐘，被告林善英亦無法再
      有其他防止行為，故被告林善英因己意而中止並防止結果
      發生之行為，應有刑法第27條第2項後段規定之適用，請
      准依法減輕或免除其刑等語（見本院刑事卷附被告林善英
      之指定辯護人於100年3月28日提出之刑事辯護意旨狀），
      為被告林善英提出辯護；惟查，被告林善英雖確有於被害
      人康春輝駕車載伊前往「阿羅哈客運站」之行車途中，下
      車前往2家便利超商操作自動櫃員機提領現金共計10萬元
      之領款事實，有被告林善英提款2筆各2萬元現金之中國信
      託銀行帳號00000-000000-0號存摺影本暨交易明細及提款
      3 筆各2萬元現金之臺灣土地銀行嘉義分行（戶名李木進
      ）帳號000000000000號存摺影本暨交易明細在卷可稽（見
      99 年度聲羈字第1036號P.12、18），然如前所述，被告
      林善英倘在「阿水師豬腳餐廳」停車場見證人牟筱娟上車
      後，即改變或中止其犯意，則被告林善英自可在該停車場
      附近之便利超商或金融機構所設置之自動櫃員機提領購毒
      款項，旋向被害人康春輝購毒後，即在「干城車站」任一
      客運站搭車返回嘉義，其猶請被害人康春輝駕車載同其與
      被告王朝龍前往中港交流道附近之客運站乘坐客運車，顯
      見其犯意應無任何改變或中止，至其猶為領款之動作，應
      僅係為取信被害人康春輝，使被害人康春輝對其竟未攜帶
      購毒款項即先與之洽談毒品交易事宜，是否真有意購買毒
      品等情未生懷疑，並利用下車進入便利超商以避開被害人
      康春輝及其妻牟筱娟之耳目，趁隙撥打電話告知被告陳盈
      成相關之訊息，被告林善英縱有領款之事實，然亦應無向
      被害人康春輝購買海洛因毒品之真意；況被告陳盈成於10
      0年2月18日本院審理時亦以證人身份具結後證稱：「（辯
      護人問：被告林善英有沒有跟你說過為什麼不用買的就好
      了？）沒有。」等語（見本院卷(二)P.230），是堪認被告
      林善英所辯伊後來想領錢買一買就好了云云，應係事後卸
      責之詞，不足憑採。再證人王朝龍雖於100年2月18日本院
      審理時結證稱：「（檢察官問：你剛剛說你要等待被告林
      善英的眼神再把電擊棒拿出來，從車子停在阿羅哈客運車
      站直到被告陳盈成上車這中間你有一直看著被告林善英的
      眼睛？）有，當時我趴著，我一直注意被告林善英。（檢
      察官問：你是不是因為被告陳盈成突然上車，你又沒有看
      到被告林善英的暗號，所以認為要行動了才把電擊棒拿出
      來？）是的。」等語（見本院卷(二)P.259），惟被告林善
      英於同日本院審理時否認有與被告王朝龍講好要用眼神暗
      示（見本院卷(二)P.263），是被告林善英顯然對於渠等謀
      議內容中推由其負責以眼神暗示被告王朝龍拿出電擊棒乙
      情，並不知悉，故被告林善英未在被害人康春輝所駕駛之
      車上以眼神暗示被告王朝龍，顯係其對自己所應負責之部
      分未有詳盡之認知，然其未以眼神暗示被告王朝龍，尚不
      足認定其有「己意中止」之意欲及行為。復查，證人陳盈
      成雖於100年2月18日本院審理時結證稱：「（檢察官問：
      你們開車來台中的路上，計畫這件案件時有無先講好你接
      到什麼暗號後在上車？）好像有，我記得是車窗搖下來的
      時候我再上車。」、「（辯護人問：你剛剛說到你們約定
      車窗搖下來的暗號，當時你有看到被告林善英或被告王朝
      龍把車窗搖下來？）沒有（改稱：我現在記不起來，因為
      時間很久了）。」等語（見本院卷(二)P.225、233），且證
      人王朝龍亦於同日本院審理時結證稱：「（檢察官問：《
      提示99偵20149卷Ｐ25被告王朝龍警詢筆錄》你在8月27日
      警局時你說在來臺中的途中被告林善英就跟被告陳盈成說
      要假藉買毒品的名義搶毒品，由被告林善英約藥頭買，我
      陪被告林善英一起去，要被告陳盈成去阿羅哈客運車站前
      等，約定到時候被告林善英打開車窗揮手，被告陳盈成就
      衝進車內搶毒品，當時是否如此約定？）是的。」、「（
      檢察官問：在被告陳盈成上車前被告林善英有沒有把車窗
      搖下來？）我忘記了。」、「（辯護人問：你們有沒有約
      定要行動時應該要先搖下車窗打暗號被告陳盈成才上車？
      ）有。」等語（見本院卷(二)P.243、245、253），顯然被
      告3人於謀議犯案時亦確有責成被告林善英以將車窗搖下
      打暗號通知被告陳盈成，惟被告林善英既對前開謀議由其
      以眼神暗示被告王朝龍拿出電擊棒乙情未予記得，則其對
      需搖下車窗向被告陳盈成打暗號乙情，亦未予記住而未實
      施，亦非無此可能；況依案發當時之客觀情狀，被害人康
      春輝既已駕車抵達「阿羅哈客運站」，則被告林善英已處
      於需將購買毒品之款項交付被害人康春輝向其購買毒品之
      急迫狀態，斯時，被告林善英因情況急迫，一時緊張而遺
      忘應給予被告王朝龍暗示之眼神或搖下車窗向被告陳盈成
      打暗號，合與常情相符，斷不能以被告林善英未用眼神暗
      示或未搖下車窗打暗號，即謂被告林善英當時已因己意而
      中止犯罪行為之實施；況本件犯罪結果之不發生，並非因
      被告林善英未為暗示或打暗號行為所致，而係被害人康春
      輝自行逃離致未遭被告等強取其毒品，且觀案發之經過情
      形，被告林善英亦未盡力為防止行為（例如：在與被告陳
      盈成通話中告知被告陳盈成其已不欲為本件犯行，抑或直
      接改變行程，以避免被告陳盈成上車行搶），已如前所述
      ，蓋被告林善英有甚多機會均可避免本案之發生，惟被告
      林善英猶堅意依循渠等事先謀議之計劃進行，故被告林善
      英自非指定辯護人所指刑法第27條第2項之「準中止犯」
      。又依證人即被告陳盈成於100年2月18日本院審理時結證
      稱：「（辯護人問：被告林善英在整個過程中你們談好他
      應該擔任配合什麼樣的行動？）由被告林善英約康春輝出
      來，然後告訴我他們在哪裡，我再上車。（辯護人問：被
      告林善英在你上車之後他需要配合什麼？）沒有，被告林
      善英只負責打電話告訴我他們在哪裡。」等語以觀（見本
      院卷(二)P. 232），被告林善英既有實施犯罪謀議中以購買
      毒品為由誘使被害人康春輝出面，及打電話告知被告陳盈
      成有關被害人康春輝所駕車輛之顏色、車型及何時抵達何
      處客運站等訊息之行為，則被告林善英有參與本件強盜犯
      行之意圖甚明。再本案被告3人謀議犯案時，被告林善英
      即已知悉被告陳盈成準備電擊棒及警用雙軌手銬係欲供犯
      案使用，從而，被告林善英對被告陳盈成、王朝龍係欲持
      兇器強盜乙情，已然知情，雖被告林善英於案發現場未有
      採取任何強暴行為，然其既於犯罪現場在場，實亦未脫離
      與被告陳盈成、王朝龍共同攜帶兇器強盜之犯意聯絡，併
      此敘明。
（三）另被告林善英之指定辯護人再以：「海洛因」屬法律規定
      禁止一般人製造、運輸、販賣及持有之違禁物，給付他人
      後不得請求返還、不得為契約所約定之給付標的，受毀損
      或侵奪後亦不得請求損害賠償，對其侵害已不認屬程度較
      輕之「民事不法」，豈有復認具「刑事不法」，而以具最
      後手段性之刑事法律加以規範之可能？又違禁物之所有或
      持有既為特別刑法規定所禁止，復為民法排除於保護範圍
      外，基於法律體系內在一致性，同應認絕對禁制物或違禁
      物之所有或持有，不屬刑法規定之「動產」或「物」。而
      在目的論解釋上，刑法之目的既在保護法益不受侵害，法
      益則為立法者認為應予保護之生活利益，絕對禁制物或違
      禁物之所有或持有既為刑法所禁止，當然即非刑法所保護
      之法益。本案被告等謀議之行為既在取得被害人所持有之
      「海洛因」，而「海洛因」又不應認屬刑法第325條、第
      328條所規定之動產或物，被告等當即無構成刑法第330條
      加重強盜罪犯罪構成要件可言。或謂如此解釋，將無以維
      護共同生活之秩序。惟對於一個已經破壞共同生活秩序而
      持有絕對禁制物將行販賣之人，何得再以法律加以保護其
      持有或所有？再者，強盜罪原即為雙行為犯，所保護之法
      益尚包括自由法益，對於被告等以強暴或脅迫行為侵害被
      害人人身或意思決定自由之行為，自得適用刑法第302條
      、第304條或第305條之規定加以處罰，對被害人並無保護
      不週，對被告等則無輕縱之疑慮。甚至若被告等一旦取得
      海洛因，意圖若為販賣，則有毒品危害防制條例第5條規
      定之適用，縱為其他目的而持有，亦有同條例第11條規定
      之適用，如此既可維法律規範體系、目的之一致，而無自
      相矛盾之失，亦可達維護共同生活秩序之目的等語，為被
      告林善英辯護；然按刑法第328條第1項之強盜罪，其行為
      客體為「他人之物」，其泛稱為「物」，則未如竊盜罪之
      區分為動產與不動產，亦未如搶奪罪之祇限於動產，故解
      釋上，應兼指「動產」與「不動產」，而「動產」為犯罪
      客體，即指「他人之動產」，非謂「他人所有之動產」，
      故自不以所有為限，亦不以可得所有者為限，凡他人事實
      上支配之動產均屬之，因而本罪所保護之法益乃侵害他人
      財產之監督權，故於他人事實上支配中，排除他人之支配
      力，而以自己之力支配之，均應成立本罪。又按「竊取他
      人之違禁物（如鴉片菸土），應依第三百二十條第一項處
      斷，其有強盜、詐取、侵占違禁之物者，亦依各該本條論
      科。」（最高法院25年5月12日25年度決議(三)參照）、「
      竊盜罪之標的物。不以非違禁物為限。鴉片雖係違禁物品
      。竊取之者仍應成立刑法第三百二十條第一項之罪。」（
      司法院解釋院字第2348號解釋文參照）、「上訴人於竊得
      煙土後，賣錢花用，顯又觸犯販賣鴉片罪名，如果販賣鴉
      片即為其行竊之結果，自應從一重處斷。」（最高法院24
      年上字第3340號判例要旨參照），司法實務上亦均認為如
      他人不法持有之動產或違禁物，亦得為竊盜罪之標的物，
      竊取之者，仍應成立竊盜罪；是強盜他人不法持有之動產
      或違禁物（如本案被害人康春輝持有之毒品海洛因），法
      律評價上仍應認係成立強盜罪，被告林善英之指定辯護人
      認被告等強盜被害人康春輝之海洛因毒品，因屬違禁物，
      非為刑法所保護之法益云云，實有解釋及適用法律之違誤
      ，附此敘明。
三、綜上所述，本件事證明確，被告陳盈成、林善英及王朝龍上
    開犯行均堪認定，應予依法論科。至公訴檢察官聲請傳喚證
    人牟筱娟到庭詰問部分，因證人牟筱娟經本院2次合法傳喚
    及拘提，均無正當理由未到庭，是審酌其於檢察官偵查中已
    就本件案發經過結證明確，且可供作證據使用，故認證人牟
    筱娟已無再行傳喚、拘提之必要，附此敘明。
、論罪科刑之理由：
一、按強盜罪之成立，以意圖為自己或第三人不法之所有，施以
    強暴、脅迫、藥劑、催眠術或他法，至使不能抗拒而取他人
    之物或使其交付者為構成要件。所稱「至使不能抗拒」係指
    行為人所施之強暴、脅迫等不法行為，在事實上，已達於使
    被害人無法抗拒或不能抗拒之程度而言；強盜罪之強暴、脅
    迫，祇須抑壓被害人之抗拒或使被害人身體上、精神上處於
    不能抗拒之狀態為已足，其暴力縱未與被害人身體接觸，仍
    無礙於強盜罪責之成立；若當場對被害人施以強暴脅迫，達
    於不能抗拒之程度，即係強盜行為，已如前述。次按犯強盜
    罪而有第321條第1項各款情形之一者，為加重強盜罪。而刑
    法第321條第1項第3款所謂之兇器，其種類並無限制，凡客
    觀上足對人之生命、身體、安全構成威脅，具有危險性之兇
    器均屬之（最高法院79年台上字第5253號判例要旨參照），
    且並不以攜帶之初有行兇之意圖為必要。又警用雙軌手銬及
    電擊棒均屬材質堅硬之鐵器，足取人生命，致人死傷等情，
    乃眾所周知之事，從而，警用雙軌手銬及電擊棒均屬兇器乙
    情，應可認定。查被告陳盈成、林善英與王朝龍共謀後，推
    由被告陳盈成侵入被害人康春輝之車內，與已在車內之王朝
    龍，分持足供兇器使用之警用雙軌手銬及電擊棒，以強暴之
    方式著手強盜，幸因被害人康春輝及時逃出車外，被告等始
    未強盜得手財物，核被告3人所為，均係犯刑法第330條第2
    項、第1項之結夥攜帶兇器強盜未遂罪。另按犯強盜罪，於
    實施強暴行為之過程中，如別無傷害之故意，僅因拉扯致被
    害人受有傷害，乃施強暴之當然結果，固不另論傷害罪，最
    高法院91年度臺上字第1441號判決意旨參照。查前揭犯罪過
    程中，被害人康春輝之手部某處雖受有傷害，然應係被告陳
    盈成施強暴行為之結果，依前開說明，此部分不另論傷害罪
    。
二、按凡以自己犯罪之意思而參與犯罪，無論其所參與者是否犯
    罪構成要件之行為，皆為正犯（參考最高法院25年度上字第
    2253號判例意旨參照）；又共同正犯，係共同實施犯罪行為
    之人，在共同意思範圍內，各自分擔犯罪行為之一部，相互
    利用他人之行為，以達其犯罪之目的，其成立不以全體均參
    與實施犯罪構成要件之行為為要件；參與犯罪構成要件之行
    為者，固為共同正犯；以自己共同犯罪之意思，參與犯罪構
    成要件以外之行為，或以自己共同犯罪之意思，事前同謀，
    而由其中一部分人實行犯罪之行為者，亦均應認為共同正犯
    ，使之對於全部行為所發生之結果，負其責任（參考最高法
    院92年度臺上字第2824號判決意旨）。被告林善英固未親自
    下手實施強盜行為，然其與被告陳盈成、王朝龍事前謀議強
    盜被害人康春輝之計畫，且分擔以購毒為由誘出被害人康春
    輝，以及在場將被害人康春輝所駕車輛之車型、顏色等訊息
    告知被告陳盈成俾便其著手實行等工作，並推由共犯陳盈成
    、王朝龍在前開強盜地點對被害人康春輝遂行前揭強盜犯行
    ，是被告林善英與同案被告陳盈成及王朝龍間具有共同犯罪
    意思；被告陳盈成、林善英及王朝龍就前揭犯罪事實，均事
    前謀議及分工實施強盜犯行，有犯意聯絡及行為分擔，均為
    共同正犯。
三、被告林善英前於98年間，曾因施用毒品案件，經臺灣嘉義地
    方法院以98年度訴字第707號判決分別判處有期徒刑6月、2
    月，並定其應執行有期徒刑7月確定，於99年4月16日因易科
    罰金而執行完畢等情，有臺灣高等法院被告前案紀錄表存卷
    可參，被告林善英於5年內，故意再犯本案有期徒刑以上之
    罪，為累犯，應依刑法第47條第1項之規定，加重其刑。
四、被告3人就犯罪事實欄所示之強盜犯行，雖已著手實施，然
    尚未生取財之結果，其等犯罪尚屬未遂，爰依刑法第25條第
    2項規定各減輕其刑，且就被告林善英部分依法先加後減之
    。
五、爰審酌被告陳盈成、林善英及王朝龍3人就本件強盜案件所
    各自擔任及負責之角色，即被告陳盈成係居於主導地位，而
    被告林善英及王朝龍則係負責配合執行，雖渠等係侵害被害
    人康春輝不足為法律保護之毒品財產法益，然亦危害其人身
    安全，致其被侵害之際，精神及心理均處於極度不安、恐懼
    之狀態，另審酌被告陳盈成及王朝龍犯後均已坦承犯行，態
    度良好，及被告林善英猶否認犯行，不見悔意之犯後態度等
    一切情狀，分別量處如主文所示之刑，以示懲儆。
六、沒收部分：
（一）如附表編號一至四所示於被告陳盈成住處及其所駕駛之車
      牌號碼1902-WS號自用小客車內所查扣之警用雙軌手銬1副
      、置入行動電話門號0000000000號SIM卡之SONY ERICSSON
      廠牌白色行動電話機具1支、繡有「Toyota」紅色字樣之
      白色運動帽1頂及黑色風鏡1副，均為被告陳盈成所有，此
      業據被告陳盈成於本院審理時供述明確，且係供被告陳盈
      成為犯罪事實欄所示強盜犯行時，作為強盜手段及避免遭
      被害人認出之犯案工具，是基於共犯責任共同原則，如附
      表編號一至四所示之上開各該物品均應依刑法第38條第1
      項第2款規定宣告沒收。
（二）至被告林善英所持用之置入行動電話門號0000000000號SI
      M卡之行動電話機具1支，及被告王朝龍所持用之置入行動
      電話門號0000000000號SIM卡之行動電話機具1支，雖分別
      係被告林善英、王朝龍所有，且供被告等為本件犯行時彼
      此聯絡使用，有各該電話號碼之雙向通聯紀錄在卷可參，
      然均未扣案；而被告陳盈成、王朝龍持以為犯罪事實欄所
      示強盜犯行時所使用之口罩1個及電擊棒1支，雖亦均係被
      告陳盈成所有，供犯罪所用之物，惟於犯案後亦均未經扣
      案，且已不知去向等情，業據被告陳盈成及王朝龍陳稱在
      卷，是上開行動電話機具2支、口罩1個及電擊棒1支既均
      未經扣案，亦乏證據足資證明均尚未滅失，因均非屬違禁
      物，為免執行困難，就此部分爰均不為沒收之諭知。
（三）扣案之水果刀1支及「NIKE」黑色短袖運動上衣1件，雖均
      係被告陳盈成所有，業據被告陳盈成自承在卷，然本案既
      經本院認定被告等人並未持用水果刀犯案，則扣案之水果
      刀顯非供犯罪所用之物，而與本案毫無關聯；另被告陳盈
      成雖自承其於犯案時係身穿黑色短袖上衣，惟否認扣案之
      「NIKE」黑色短袖運動上衣即係該件上衣，然無論扣案之
      「NIKE」黑色短袖運動上衣是否即為被告陳盈成犯案所穿
      著之黑色短袖上衣，本件查扣該「NIKE」黑色短袖運動上
      衣之目的應僅係為證明被告陳盈成為本件強盜犯行時所為
      之穿著，而被告陳盈成於犯案時所穿之上衣，亦應僅係被
      告陳盈成日常生活穿著之衣物，尚難認係供本件強盜犯罪
      所用之物。是扣案之水果刀1支及「NIKE」黑色短袖運動
      上衣1件，既與本案均無關係，且上開物品均非屬違禁物
      ，本院自無從宣告沒收。
（四）扣案之置入行動電話門號0000000000號SIM卡之Pantech廠
      牌行動電話機具1支，雖屬被告林善英所有，然依該行動
      電話門號於案發當日之雙向通聯紀錄顯示，並無積極事證
      足資證明被告林善英確有以該支置入行動電話門號000000
      0000號SIM卡之Pantech廠牌行動電話機具聯絡被告陳盈成
      、王朝龍討論結夥強盜之事宜，故無從認定為犯罪所用之
      物，爰不併予宣告沒收。
肆、適用法律依據：
（一）刑事訴訟法第299條第1項前段。
（二）刑法第28條、第330條第2項、第1項、第321條第1項第3款
      、第4款、第47條第1項、第25條第2項、第38條第1項第2
      款。
中    華    民    國   100    年    4     月    8     日
                  刑事第十四庭  審判長  法  官  林美玲
                                        法  官  何世全
                                        法  官  許月馨
以上正本證明與原本無異。
如不服本判決應於收受判決後10日內向本院提出上訴書狀，並應
敘述具體理由；其未敘述上訴理由者，應於上訴期間屆滿後20日
內向本院補提理由書（均須按他造當事人之人數附繕本）「切勿
逕送上級法院」。
                                        書記官  王志
中    華    民    國   100    年    4     月    8     日
附錄論罪科刑法條
中華民國刑法第330條
（加重強盜罪）
犯強盜罪而有第321條第1項各款情形之一者，處7年以上有期徒
刑。
前項之未遂犯罰之。
附表：
一、警用雙軌手銬1副。
二、置入行動電話門號0000000000號SIM卡之SONY ERICSSON廠牌
    白色行動電話機具1支。
三、繡有「Toyota」紅色字樣之白色運動帽1頂。
四、黑色風鏡1副。